臺灣士林地方法院民事裁定　　　　　　100年度事聲字第174號
異　議　人
即　債權人　大眾商業銀行股份有限公司
法定代理人　陳建平
代　理　人　黃蘭雰
相　對　人
即　債務人　許俊雄
上列異議人因債務人許俊雄聲請更生事件，不服中華民國100 年
8 月31日本院司法事務官100 年度司執消債更字第38號所為更生
方案認可之裁定提出異議，本院裁定如下：
    主  文
異議駁回。
    理  由
一、異議意旨略以：債務人僅提清償成數未達7 成3 之更生方案
    ，債權人損失近3 成，難認公允。且債務人每年領有考績獎
    金新臺幣（下同）6 萬4,770 元及年終獎金4 萬8,578 元，
    共11萬3,348 元，應以4 分之3 即8 萬5,011 元履行更生方
    案。復核以債務人欠款總額僅143 萬7,125 元，依照現行個
    別一致性協商機制，倘能獲最佳之方案即180 期、0%利率、
    月付7,900 餘元，應有悉數清償之可能，故債務人應可再提
    高清償成數等情，爰依法提出異議。
二、按債務人有薪資、執行業務所得或其他固定收入，法院認更
    生方案之條件公允者，得不經債權人會議可決，逕依債務人
    之聲請或依職權以裁定認可更生方案，消費者債務清理條例
    第64條第1 項定有明文。次按消費者債務清理條例之立法目
    的，本即在於使陷於經濟上困境之消費者，得藉更生程序清
    理債務，以妥適調整其與債權人之權利義務關係，並謀求消
    費者經濟生活之更生機會。是更生方案之條件是否公允，應
    取決於依債務人之固定收入狀況，扣除必要生活支出後，是
    否已盡其清償能力，各債權人是否已於可能範圍內受最大之
    清償為斷，而非單以債務人清償成數或得以減免負債之多寡
    為認定更生方案是否公允之唯一標準。
三、經查：
  (一)本件債務人許俊雄聲請更生，前經本院以99年度消債更字第
    152 號裁定開始更生程序在案，有該裁定在卷可參。又債務
    人任職臺北市政府環境保護局（下稱臺北市環保局）南港清
    潔隊隊員乙職，每月實領薪資收入約3 萬7,700 元，有債務
    人之臺北市環保局100 年1 月至7 月間月薪單明細附卷足憑
    （見本院100 年度司執消債更字第38號卷，下稱原審卷，第
    122 至124 頁）。又參諸臺北市環保局出具員工加班夜點誤
    餐職日費印領清冊（見原審卷第177 至182 頁），債務人10
    0 年1 月至6 月間可得之加班暨夜點費共3 萬2,018 元，是
    其平均每月另可得加班暨夜點費5,336 元（計算式：32,018
     ÷6＝5,336 ）。惟衡酌加班暨夜點費屬浮動性質，非更生
    方案所得預先規劃，為更生方案履行之可能性，原裁定以債
    務人100 年度前半年間平均每月加班暨夜點費約4 分之3 數
    額列計，即每月4,000 元（計算式：5,336 ×3/4 ＝4,002
    ）之加班暨夜點費認列為債務人履行更生方案期間之固定收
    入之一，尚稱妥適。另債務人每年可領取考績獎金6 萬4,77
    0 元及年終獎金4 萬8,578 元，總計11萬3,348 元，亦有臺
    北市環保局出具南港清潔隊99年度核定考績暨年終獎金薪資
    清冊附卷可稽（見原審卷第130 至131 頁）。審酌年節時常
    有較高之消費支出、現今社會物價波動幅度甚大及扶養未成
    年子女常有突發性支出之可能等諸因素，債務人每年提撥5
    萬6,674 元之年終暨考績獎金，相當債務人每年年終暨考績
    獎金2 分之1 數額｛計算式：113,348 ÷2 ＝56,674｝至更
    生方案，應屬合理。則原裁定以債務人每年年終暨考績獎金
    數額之2 分之1 數額攤提至每月，平均每月4,723 元（計算
    式：56,674÷12＝4,723 ）之獎金數額認列為債務人履行更
    生方案期間之固定收入之一，自屬公允。是原裁定以每月收
    入4 萬6,423 元，預估債務人系爭更生方案履行期間固定收
    入數額，揆諸前開說明，應可認為適當。異議人執債務人每
    年之年終暨考績獎金應以4 分之3 用以清償債務為由提出異
    議，揆諸前揭說明，自無理由。
  (二)又按夫妻互負扶養之義務，其負扶養義務之順序與直系血親
    卑親屬同，其受扶養權利之順序與直系血親尊親屬同；受扶
    養權利者，以不能維持生活而無謀生能力者為限。前項無謀
    生能力之限制，於直系血親尊親屬，不適用之，分別為民法
    第1116條之1 第1117條所明定。是夫妻互受扶養權利之順序
    ，既與直系血親尊親屬同，自不以無謀生能力為必要。查債
    務人配偶潘鈺鏈其名下無可供變價之財產亦無任何收入，有
    潘鈺鏈之97、98、99年度綜合所得稅各類所得資料清單及財
    產歸屬資料在卷為憑（見本院99年度消債更字第152 號卷，
    下稱聲請卷，第53至55頁；原審卷第134 至135 頁）。是以
    潘鈺鏈不能維持生活，而有受債務人扶養之必要。復參債務
    人全戶戶籍謄本（見原審卷第116 至117 頁），債務人與其
    配偶潘鈺鏈有2 名未成年子女應扶養（96年4 月出生、99年
    10月出生）。惟潘鈺鏈，承前所述，不能維持生活，自得免
    除該扶養義務（民法第1118條參照）。且基於未成年子女最
    佳利益照護之原則，由債務人單獨負擔上開2 名未成年子女
    之扶養費，於法並無不合。另債務人與其前配偶江淑賢育有
    另1 名未成年子女（82年10月出生），每月應給付9,000 元
    之扶養費，此有本院96年度家調字第446 號調解程序筆錄在
    卷可參（見聲請卷第31至32頁）。而債務人全家居住於新北
    市汐止區，按內政部公布100 年度新北市每人每月最低生活
    費為1 萬1,832 元（按此最低生活標準之計算並未包含勞保
    、健保、稅賦等項之非消費性支出諸因素）計算結果，債務
    人每月消費性生活支出應以至多5 萬6,328 元｛計算式：11
    ,832＋（11,832×3 ）＋9,000 ＝56,328｝為當，則原裁定
    所認可之更生方案，考量債務人每月收入4 萬6,423 元扣除
    非消費性支出之勞健保費3,211 元、所得稅182 元及每月消
    費性支出4 萬499 元（含個人生活費1 萬1,000 元、長子扶
    養費9,000 元、另2 名子女扶養費1 萬3,666 元及配偶扶養
    費6, 833元）後，認可債務人每月清償金額為2,500 元，並
    無不公允之情形。且其中9,000 元之長子扶養費、6,833 元
    之配偶扶養費，待長子成年後及幼兒滿七歲後，配偶可外出
    工作時近全數提撥，分別於更生方案第25期及73期起增加可
    清償金額9,000元及6,500 元；債務人復同意以法定最長之8
    年清償期為清償，顯見債務人願以更拮据之方式維持生活，
    已為更生方案盡最大之努力而屬合理。是異議人以清償成數
    偏低為由，認對其債權不公，更生方案難謂公允云云，實屬
    無據。
  (三)至異議人主張債務人應循一致性協商機制清償債務乙節，債
    務人是否願於更生程序外，與債權銀行進行個別一致性協商
    ，此涉及債務人之自由意思，非債權人或本院得以強制。異
    議人此部分主張，即難採憑。
四、綜上所述，原裁定所認可之更生方案，其內容核屬公允，復
    無消費者債務清理條例第63條、第64條第2 項規定不應認可
    之消極事由存在，本院司法事務官不經債權人會議可決，依
    職權認可更生方案，於法相合。異議人執上開事由提出異議
    ，為無理由，應予駁回，爰裁定如主文。
中    華    民    國  100     年    11    月    30    日
                  民事第三庭  法      官  陳燁真
上為正本係照原本作成。
如不服本裁定，應於裁定送達後10日內，以書狀向本院提出抗告
，並繳納抗告費新臺幣1千元。
中    華    民    國  100     年    11    月    30    日
                              書  記  官  高玉潔